【裁判字號】    96,訴,1771
【裁判日期】    970130
【裁判案由】    違反槍砲彈藥刀械管制條例等
【裁判全文】
臺灣桃園地方法院刑事判決              96年度訴字第1771號
公  訴  人  臺灣桃園地方法院檢察署檢察官
被      告  丁○○
指定辯護人  本院公設辯護人乙○○
上列被告因違反槍砲彈藥刀械管制條例等案件，經檢察官提起公
訴（96年度偵字第9948號），本院判決如下：
    主  文
丁○○共同未經許可，製造可發射子彈具有殺傷力之改造手槍，
處有期徒刑年貳月，併科罰金新臺幣伍萬元，罰金如易服勞役
，以新臺幣壹仟元折算壹日，扣案仿WALTHER 廠PPK/S 型半自動
手槍製造之玩具手槍換裝土造金屬槍管而成之改造手槍（含彈匣
壹個，槍枝管制編號：0000000000號）壹把沒收之；又以加害生
命、身體之事，恐嚇他人致生危害於安全，處有期徒刑陸月，減
為有期徒刑月；又以加害生命、身體之事，恐嚇他人致生危害
於安全，處有期徒刑陸月，減為有期徒刑月。應執行有期徒刑
年捌月，併科罰金新臺幣伍萬元，罰金如易服勞役，以新臺幣
壹仟元折算壹日，扣案仿WALTHER 廠PPK/S 型半自動手槍製造之
玩具手槍換裝土造金屬槍管而成之改造手槍（含彈匣壹個，槍枝
管制編號：0000000000號）壹把沒收之；被訴傷害及毀損部分公
訴不受理。
    事  實
一、丁○○明知具有殺傷力之改造手槍，依槍砲彈藥刀械管制條
    例未經主管機關許可不得製造或持有，竟出於好奇，先於民
    國95年5 月間某日，在桃園縣中壢市大江購物中心裏賣道具
    槍之店內，以新台幣（下同）4000元之代價，購入仿WALTHE
    R 廠PPK/S 型半自動手槍製造之玩具槍，隨即於數日後（即
    95年5 月間某日）與某姓名年籍不詳綽號「阿興」之成年男
    子共同基於未經許可製造可發射子彈具有殺傷力之改造手槍
    之犯意聯絡，由丁○○於桃園縣大溪鎮南興里9 鄰西尾10號
    其住處附近交付上揭玩具槍予該綽號「阿興」男子並以4000
    元之代價委託其以換裝土造金屬槍管之方式而改造成可擊發
    適用子彈具殺傷力之改造手槍1 把（槍枝管制編號00000000
    00，含彈匣一個），嗣該綽號「阿興」男子於約半個月後於
    丁○○上開住處附近交付上揭改造手槍予丁○○，而由丁○○未經許可持有上開具有殺傷力之改造手槍。
二、丁○○於96年4 月8 日晚間與蘇志遠（所犯傷害、毀損罪，
    均經被害人等撤回告訴，業由本院另為不受理判決）在桃園
    縣大溪某處飲用酒精類飲料後（未達精神耗弱程度），丁○○竟無故返家攜帶上開改造手槍後與蘇志遠外出，嗣於翌日
    （即9 日）凌晨0 時30分許，2 人行經大溪鎮○○路○ 段16
    7 號前，適有甲○○及其配偶李雅雯所駕駛車號為EY─3546
    號之自用小客車因右車輪爆胎而停放路旁等待友人前來協助
    ，丁○○竟基於傷害他人身體之犯意，上前徒手朝甲○○頭
    部毆擊（傷害部分另為不受理判決，詳後述），甲○○遭毆
    擊乃詢問丁○○為何出手傷人，丁○○竟心生不滿另基於恐
    嚇他人之犯意，自右胸前掏出上開改造手槍，作勢拉槍機並
    朝甲○○頭部瞄準，致甲○○心生畏懼，以此加害生命、身
    體之事恐嚇之。而甲○○因擔心丁○○會有扣板機之行為，
    乃出手奪槍，雙方於拉扯時，在旁之蘇志遠非但未制止丁○○，竟與之共同基於傷害他人身體之犯意聯絡，隨由蘇志遠
    接續以腳踢甲○○之腹部，致甲○○跪倒在地，繼之抓住甲○○頭部朝路旁鐵門猛撞，並以腳踢甲○○，致甲○○順勢
    跌入丙○○於仁和路2 段167 號所經營之小吃攤內。此時丁○○仍未休手，亦進入小吃攤內，復基於恐嚇他人之犯意，
    以上開改造手槍抵住丙○○頭部，丙○○因而心生畏懼躲入
    廚房內，以此加害生命、身體之事恐嚇之。之後丁○○與蘇
    志遠共同接續毆打甲○○，並共同基於毀損他人之物之犯意
    聯絡，於毆打甲○○之際，復共同將現場丙○○所有之桌、
    椅及冰櫃毀損致不堪使用（毀損部分另為不受理判決，詳後
    述），致甲○○受有頭部外傷伴頭皮挫傷、上腹挫傷、手擦
    挫傷及左手食指挫淤傷等傷害。旋經丙○○報警後為警抵達
    上揭小吃店當場逮獲，並扣得上揭具有殺傷力之改造手槍1
    把。
三、案經桃園縣政府警察局大溪分局報請臺灣桃園地方法院檢察
    署檢察官偵查起訴。
    理  由
壹、證據能力之判斷：
一、扣案改造手槍：
    按搜索，經受搜索人出於自願性同意者，得不使用搜索票。
    但執行人員應出示證件，並將其同意之意旨記載於筆錄，刑
    事訴訟法第131 條之1 定有明文。查桃園縣政府警察局大溪
    分局大溪分局圳頂派出所員警陳鴻霖、張天福、蔡耀陞等人
    於對被告丁○○黑色外套左邊口袋執行搜索前，業經被告同
    意員警執行搜索，始查扣得本案改造手槍1 把，此有搜索扣
    押筆錄（被告在受搜索人同意執行搜索處簽名）1 件在卷可
    稽，顯見本件搜索尚無任何違法或有瑕疵之處，故上開因搜
    索所扣押改造手槍自得採為本案證據而具有證據能力。
二、槍彈鑑定書：
    按法院或檢察官得囑託醫院、學校或其他相當之機關、團體
    為鑑定，或審查他人之鑑定，並準用第203 條至第206 條之
    1 之規定（不包括第202 條囑託個人鑑定時應命鑑定人於鑑
    定前具結之規定），而鑑定之經過及其結果，應命鑑定人以
    言詞或書面報告，刑事訴訟法第208 條第1 項前段及第206
    條第1 項分別定有明文。查本件扣案改造手槍，由檢察官指
    揮承辦員警送往內政部警政署刑事警察局鑑定，該局係我國
    最高刑事警察機關，指揮各警局刑事警察偵辦刑事案件，及
    受囑託鑑定各刑事案件之證物，以協助偵辦刑案，所為之鑑
    定，自具有相當之專業及可信度，且該局鑑定人員係依法令
    從事公務之人員，亦將鑑定經過及其結果（詳下述）詳細載
    明於鑑定書上，並無任何顯不可信之情況，參照上開刑事訴
    訟法明文暨同法第159 條之4 第1 款之規定，本案所引用該
    局出具之槍彈鑑定書自有證據能力。
三、按「被告以外之人於審判外之陳述，雖不符前四條之規定，
    而經當事人於審判程序同意作為證據，法院審酌該言詞陳述
    或書面陳述作成時之情況，認為適當者，亦得為證據。」刑
    事訴訟法第159 條之5 第1 項定有明文。查被告丁○○及其
    辯護人對於檢察官所提出之各項證據方法，均未爭執其證據
    能力，並同意作為證據 (見本院96年度審訴字第214 號卷第
    42頁)， 本院審酌其作成時之情況，認為並無不適當之情事
    ，均得作為證據。
貳、有罪部分認定事實所憑之證據及理由：
一、上揭犯罪事實，業據被告於警詢、偵訊及本院審理時均坦承
    不諱，核與蘇志遠於警詢及偵訊之供述、證人即被害人甲○○於警詢及偵訊之指述、證人即被害人甲○○之妻李雅雯於
    警詢及偵訊之指述、證人即被害人丙○○於警詢之指述相符
    ，並有桃園縣政府警察局大溪分局搜索扣押筆錄、扣押物品
    目錄表、同意搜索證明書、槍枝相片4 張、國軍桃園總醫院
    附設民眾診療服務處診斷證明書及甲○○受傷相片2 張、丙○○店內毀損相片4 張等在卷可稽，復有上開改造手槍1 把
    扣案可證。而扣案之改造手槍經送請內政部警政署刑事警察
    局鑑定結果，認係仿仿WALTHER 廠PPK/S 型半自動手槍（含
    彈匣1 個）製造之玩具手槍換裝土造金屬槍管而成之改造手
    槍（含彈匣1 個，槍枝管制編號0000000000號）；雖欠缺保
    險鈕，但經裝填具底火之適用彈殼測試，可擊發，應可供擊
    發適用子彈使用，研判具殺傷力等情，有內政部警政署刑事
    警察局96年5 月8 日刑鑑字第0960056370號槍彈鑑定書附卷
    足憑（見96年度偵字第9948號卷第75頁至第77頁），是扣案
    手槍1 把具殺傷力乙情，亦堪認定。綜此，由上開證人證詞
    、搜索扣押筆錄、扣押物品目錄表、同意搜索證明書、槍彈
    鑑定書、相片、診斷證明書等補強證物，足證被告前開自白
    與事實相符。
  (二)另被告雖於涉犯恐嚇犯行案發前有飲用酒類之情，惟被告於
    警詢中供稱：「我有用槍抵住人但不知是丙○○還是甲○○
    。」、「是我用槍抵住丙○○的頭。」、「是我用槍口抵住
    甲○○的頭部。」等語（詳偵查卷第13頁至第14頁），顯見
    被告為恐嚇犯行時，並無精神耗弱或心神喪失等精神異狀，
    自不符刑法第19條不罰或減輕其刑之規定，附此敘明。
  (三)綜上，本件事證明確，被告犯行堪予認定，應依法論科。
、論罪科刑之依據：
一、按修正後刑法第2 條第1 項暨第35條之規定，係規範行為後
    法律變更所生新舊法比較適用之準據法暨刑之重輕之基本原
    則，於新法施行後，應適用新法第2 條第1 項及第35條之規
    定；比較新舊法時，亦應就罪刑有關之共犯、未遂犯、想像
    競合犯、牽連犯、連續犯、結合犯，以及累犯加重、自首減
    輕暨其他法定加減原因（如身分加減）與加減例等一切情形
    ，綜其全部罪刑之結果而為比較並整體適用，不能割裂而分
    別適用有利益之條文（最高法院95年第8 次刑庭會議決議及
    27上字第2615號判例參照）。
二、查被告涉犯違反槍砲彈藥刀械管制條例部分行為後，罰金刑
    之計算單位及處罰、數罪併罰定其應執行刑之上限、易服勞
    役之折算標準等規定，均有修正：
  (一)罰金刑之計算單位及處罰部分：
    刑法第33條第5 款業於94年2 月2 日修正公佈，並自95年7
    月1 日起施行；修正前刑法第33條第5 款規定「罰金：1 元
    以上。」再依罰金罰鍰提高標準條例第1 條提高10倍為銀元
    10元即新臺幣30元以上；修正後刑法第33條第5 款規定「罰
    金：新臺幣1,000 元以上，以百元計算之。」。另95年6 月
    14日修正公佈刑法施行法第1 條之1 規定：「中華民國94年
    1 月7 日刑法修正施行後，刑法分則編所定罰金之貨幣單位
    為新臺幣。94年1 月7 日刑法修正時，刑法分則編未修正之
    條文定有罰金者，自94年1 月7 日刑法修正施行後，就其所
    定數額提高為30倍。但72年6 月26日至94年1 月7 日新增或
    修正之條文，就其所定數額提高為3 倍。」。上開有關於罰
    金刑之計算單位及處罰之規定已有修正，自屬法律變更。
  (二)數罪併罰定其應執行刑之上限部分：
    被告行為後，刑法第51條第5 款業於民國94年1 月7 日修正
    公佈，並於95年7 月1 日施行，修正前刑法第51條規定：「
    數罪併罰，分別宣告其罪之刑，依左列各款定其應執行者：
    五、宣告多數有期徒刑者，於各刑中之最長期以上，各刑合
    併之刑期以下，定其刑期。但不得逾20年。」，修正後刑法
    第51條第5 款規定：「宣告多數有期徒刑者，於各刑中之最
    長期以上，各刑合併之刑期以下，定其刑期。但不得逾30
    年」，則修正後之規定，將宣告多數有期徒刑定執行刑之上
    限，由修正前之不得逾20年，提高為不得逾30年，其餘則無
    不同，比較結果，修正後規定並未較有利於行為人；是依刑
    法第2 條第1 項前段之規定，仍應依修正前刑法，定其應執
    行之刑。
  (三)易服勞役之折算標準之部分：
    刑法第42條業於94年1 月7 日修正公布，並於95年7 月1 日
    施行，修正前刑法第42條第2 項前段規定：「易服勞役以1
    元以上3 元以下，折算1 日。」又依修正前罰金罰鍰提高標
    準條例第2 條前段（現已刪除）規定，就其原定數額提高為
    100 倍折算1 日，亦即應以銀元300 元即新臺幣900 元折算
    1 日。修正後之刑法第42條第3 項前段規定：「易服勞役以
    新台幣1,000 元、2,000 元或3,000 元折算1 日。」。此項
    修正屬科刑規範事項之變更，其折算標準為裁判時所應諭知
    ，亦屬法律變更。
三、比較上述各條文修正前、後之情形，被告所涉犯違反槍砲彈
    藥刀械管制條例部分之罪（詳下述）罰金刑之最低度業已提
    高至新臺幣1,000 元，較被告行為時之新臺幣30元不利；數
    罪併罰定其應執行刑之上限已提高至30年，較被告行為時之
    20年不利，故經綜合比較且整體適用法律，應依修正後刑法
    第2 條第1 項前段規定，適用上開較有利於被告之行為時法
    。至於易服勞役之折算標準部分，一經宣告罰金刑，被告又
    無力完納，即有易服勞役之折算問題，因而產生被告能否以
    較多之金額折抵出較少之易服勞役日數，而被告行為時之易
    服勞役折算標準，若以新法之新臺幣1,000 元折算1 日為基
    準，罰金未滿新臺幣18萬元者，均係修正後之新法有利，此
    折算標準雖亦屬法律變更，但僅涉及宣告罰金刑後之裁量問
    題，並非與罪刑有關之法定加減事由等事項，無庸與前揭各
    該修正之法律整體適用而可割裂適用（此見諸上開一、所述
    決議與判例意旨在論及「整體適用不得割裂」原則時，未提
    及易刑處分之折算標準自明），故應依修正後刑法第2 條第
    1 項但書，適用最有利於被告之裁判時法以定其易服勞役之
    折算標準。
四、核被告丁○○所為，係犯槍砲彈藥刀械管制條例第8 條第1
    項製造可發射子彈具有殺傷力之改造手槍罪，又其分別持槍
    抵住甲○○、丙○○頭部之犯行，分係犯刑法第305 條恐嚇
    罪。被告持有槍枝之低度行為，應為其製造之高度行為所吸
    收，不另論罪。公訴意旨雖認被告所為，係犯槍砲彈藥刀械
    管制條例第8 條第4 項之未經許可持有具殺傷力改造手槍罪
    ，惟起訴書既已提及被告有交付上揭玩具槍予某姓名年籍不
    詳之男子並以4000元之代價委託其以換裝土造金屬槍管之方
    式而改造成可擊發適用子彈具殺傷力之改造手槍之事實，起
    訴之基本事實相同，本院復已依法就此踐行告知義務（見本
    院96年度訴字第1771號卷97年1 月16日審判筆錄第1 頁），
    惟因未經許可持有改造手槍罪與製造可發射子彈具有殺傷力
    之改造手槍罪具高低度之吸收關係，是就起訴未經許可持有
    改造手槍罪部分論以製造可發射子彈具有殺傷力之改造手槍
    之罪，僅係犯罪事實之一部擴張，尚無變更起訴法條之問題
    ，附此敘明。又被告與「阿興」成年男子，就製造可發射子
    彈具有殺傷力之改造手槍罪部分，有犯意聯絡及行為分擔，
    為共同正犯。被告就上開未經許可製造可發射子彈具有殺傷
    力之改造手槍與恐嚇甲○○、丙○○犯行3 罪間，犯意各別
    ，罪名不同，應予分論併罰。復按製造可發射子彈具有殺傷
    力之改造手槍罪之法定刑為「5 年以上有期徒刑者，併科新
    臺幣1 千萬元以下罰金」，然同為製造可發射子彈具有殺傷
    力之改造手槍之人，其原因動機不一，犯罪情節未必盡同，
    或有地下兵工廠者，亦有零星改造者，甚或僅止於一時好奇
    委託他人改造者亦有之，其犯行所造成危害社會之程度自屬
    有異，法律科處此類犯罪，所設之法定最低本刑卻同為「5
    年以上有期徒刑，併科新臺幣1 千萬元以下罰金」，不可謂
    不重。於此情形，倘依其情狀處以適當之刑，即足以懲儆，
    並可達防衛社會之目的者，自非不可依客觀之犯行與主觀之
    惡性2 者加以考量其情狀，是否有可憫恕之處，適用刑法第
    59 條 之規定酌量減輕其刑，期使個案裁判之量刑，能斟酌
    至當，符合比例原則，被告因一時好奇委託他人改造手槍僅
    止1把 ，以其情節論，惡性尚非重大不赦，若以槍砲彈藥刀
    械管制條例第8 條第1 項所規定之法定本刑而科處最輕本刑
    期5年 以上有期徒刑，實屬情輕法重，在客觀上尚足以引起
    一般之同情，尚有堪資憫恕之處，本院認依其情狀處以主文
    所示之刑，即足以懲儆，並可達防衛社會之目的，亦符合比
    例原則及罪刑相當原則，爰依修正後刑法第59條之規定酌量
    減輕其刑。爰審酌被告因一時好奇委託他人改造手槍數量為
    1 把及與被害人甲○○、丙○○素不相識，並無恩怨，竟無
    端持槍抵住被害人甲○○、丙○○頭部恐嚇之動機、目的、
    行為情狀、對社會所生之危害，被告犯後坦承犯行及被告製
    造可發射子彈具有殺傷力之改造手槍有上開情輕法重之情節
    等一切情狀，分別量處如主文所示之刑，併就罰金部分定易
    服勞役之折算標準。末查，被告犯罪時間在中華民國96年4
    月24日以前，被告涉犯恐嚇2 犯行部分符合中華民國96年罪
    犯減刑條例第2 條第1 項第3 款所規定減刑之要件，均應依
    同條例第2 條第1 項第3 款之規定，均減刑2 分之1 ，至被
    告涉犯製造可發射子彈具有殺傷力之改造手槍犯行部分，因
    宣告逾有期徒刑1 年6 月之刑，依同條例第3 條第1 項第4
    款之規定，不予減刑，並定其應執行之刑，及就罰金部分定
    易服勞役之折算標準。扣案仿WALTHER 廠PP K/S型半自動手
    槍製造之玩具手槍換裝土造金屬槍管而成之改造手槍（含彈
    匣壹個，槍枝管制編號：0000000000號）1 把，係屬槍砲彈
    藥刀械管制條例所管制之物，為違禁物，不問屬於被告與否
    ，均應依修正前刑法第38條第1 項第1 款沒收之
肆、公訴不受理部分：
一、按告訴乃論之罪，告訴人於第一審辯論終結前得撤回其告訴
    ，又告訴經撤回者，法院應諭知不受理之判決，刑事訴訟法
    第238 條第1 項、第303 條第3 款定有明文。
二、公訴意旨略以：被告丁○○於96年4 月8 日晚間與蘇志遠（
    所犯傷害、毀損罪，均經告訴人撤回告訴，由本院另為不受
    理判決）在桃園縣大溪某處飲用酒精類飲料後（未達精神耗
    弱程度），嗣於翌（9） 日凌晨0 時30分許，2 人行經大溪
    鎮○○路○ 段167 號前，適有告訴人甲○○及其配偶李雅雯
    所駕駛車號為EY─3546號之自用小客車因右車輪爆胎而停放
    路旁等待友人前來協助，被告丁○○竟基於傷害他人身體之
    故意，上前徒手朝告訴人甲○○頭部毆擊，在旁之蘇志遠非
    但未制止友人之惡行，竟亦基於傷害他人身體之故意，以腳
    踢告訴人甲○○之腹部，致告訴人甲○○跪倒在地，同時蘇
    志遠再以將告訴人甲○○之頭部朝路旁鐵門猛撞，之後再以
    腳踢告訴人甲○○，致告訴人甲○○順勢跌入告訴人丙○○
    於仁和路2 段167 號所經營之小吃攤內。此時被告丁○○仍
    未休手，亦進入小吃攤內。之後被告丁○○與蘇志遠共同再
    毆打告訴人甲○○，致告訴人甲○○受有頭部外傷伴頭皮挫
    傷、上腹挫傷、手擦挫傷及左手食指挫淤傷等傷害，同時將
    現場告訴人丙○○所有之桌、椅及冰櫃毀損致不堪使用。因
    認被告涉犯刑法第277 條第1 項傷害罪嫌及同法第354 條毀
    損罪嫌。
三、本件被告丁○○因傷害及毀損案件，經檢察官提起公訴，認
    與蘇志遠共犯刑法第277 條第1 項之罪及同法第354 條之罪
    ，而依同法第287 條前段及同法第357 條規定，須告訴乃論
    ，茲據告訴人甲○○、丙○○撤回告訴，有告訴人甲○○、
    丙○○出具之撤回告訴狀各1 份在卷可查（附本院96年審訴
    字第214 號卷第46、48頁），至告訴人丙○○雖僅撤回對共
    犯蘇志遠之告訴，惟依照刑事訴訟法第239 條前段規定，其
    效力應及於其他共犯即本案被告丁○○，依照前開法條之規
    定，本件關於傷害及毀損部分，均應諭知不受理之判決。
伍、據上論斷，應依刑事訴訟法第299 條第1 項前段、第303 條
    第3 款，槍砲彈藥刀械管制條例第8 條第1 項，刑法第2 條
    第1 項、第11條前段、第28條、第305 條、第59條、第42條
    第3 項前段、第38條第1 項第1 款，修正前刑法第51條第5
    款，刑法施行法第1 條之1 第1 項、第2 項前段，中華民國
    96 年 罪犯減刑條例第2 條第1 項第3 款、第7 條、第11條
    ，判決如主文。
本案經檢察官丁俊成到庭執行職務。
中    華    民    國    97    年    1    月    30    日
                  刑事第六庭  審判長法  官  黃梅淑
                                            黃翊哲
                                            宣玉華
以上正本證明與原本無異
如不服本判決，應於判決送達後10日內向本院提出上訴狀（應附
繕本），其未敘述上訴理由者，應於上訴期間屆滿後20日內補提
理由書狀於本院，上訴於臺灣高等法院。
                                    書記官  楊郁馨
中    華    民    國    97    年    2     月    12    日
附錄本案論罪科刑之法條：
槍砲彈藥刀械管制條例第8條
未經許可，製造、販賣或運輸鋼筆槍、瓦斯槍、麻醉槍、獵槍、
空氣槍或第4條第1項第1款所定其他可發射金屬或子彈具有殺傷
力之各式槍砲者，處無期徒刑或5年以上有期徒刑，併科新臺幣1
千萬元以下罰金。
未經許可，轉讓、出租或出借前項所列槍枝者，處5年以上有期
徒刑，併科新臺幣1千萬元以下罰金。
意圖供自己或他人犯罪之用，而犯前二項之罪者，處無期徒刑或
7年以上有期徒刑，併科新臺幣1千萬元以下罰金。
未經許可，持有、寄藏或意圖販賣而陳列第1項所列槍枝者，處3
年以上10年以下有期徒刑，併科新臺幣700萬元以下罰金。
第 1 項至第 3 項之未遂犯罰之。
中華民國刑法第305條
以加害生命、身體、自由、名譽、財產之事，恐嚇他人致生危害
於安全者，處2年以下有期徒刑、拘役或3百元以下罰金。


司法院資訊處製作；財團法人民間司法改革基金會備份。
